【裁判字號】    89,上更(一),159
【裁判日期】    890329
【裁判案由】    毒品危害防制條例
【裁判全文】
臺灣高等法院刑事判決                  八十九年度上更(一)字第一五九號
    上  訴  人  臺灣板橋地方法院檢察署檢察官
    被      告  丙○○
    指定辯護人  甲○○
右上訴人因被告違反藥事法案件，不服台灣板橋地方法院，八十五年度訴字第二六九
二號，中華民國八十五年十二月十二日第一審判決（起訴案號：台灣板橋地方法院檢
察署八十五年偵字第一五六三號）提起上訴，經判決後，由最高法院發回，本院判決
如左：
    主  文
上訴駁回
    理  由
一、公訴意旨以：被告丙○○明知化學合成麻醉藥品「安非他命」係衛生主管機關公
    告查禁之禁藥，竟仍基於轉讓禁藥安非他命之概括犯意，自八十四年七月間起至
    八十五年一月七日止，在臺北縣中和市○○路○段一一四巷二十六弄三號之一住
    處，連續轉讓安非他命予乙○○吸食五次，因認被告丙○○涉有藥事法第八十三
    條第一項之明知禁藥而轉讓罪嫌云云。
二、按犯罪事實應依證據認定之，無證據不得推定其犯罪事實，又不能證明被告犯罪
    者，應諭知無罪之判決，刑事訴訟法第一百五十四條、第三百零一條第一項定有
    明文。又按刑事訴訟法第一百五十六條第二項規定：被告之自白，不得作為有罪
    判決之唯一證據，仍應調查其他必要之證據，以察其是否與事實相符。其立法意
    旨乃在防範被告自白之虛擬致與真實不符，故對自白在證據上之價值加以限制，
    明定須藉補強證據以擔保其真實性。又利用共同被告之自白或不利於己之陳述，
    為認定被告犯罪之證據，不特與利用被告自己之自白其犯罪之證明同有自白虛偽
    性之危險，亦不免有嫁禍於被告而為虛偽供述之危險。故就刑事訴訟法第一百五
    十六條第二項之立法意旨觀之，共同被告之自白或不利於己之陳述，固得作為認
    定被告犯罪之證據，但不得作為有罪判決之唯一證據，仍應調查其他必要之證據
    ，以察其是否與事實相符，亦即仍須有補強證據以擔保該共犯自白之真實性，始
    得採為斷罪之依據，並非絕對可由法院自由判斷被告之自白、共同被告之自白或
    不利於己之陳述之證明力。若不為調查，而專憑此項供述據為被告犯罪事實之認
    定，即與上開規定有違，有最高法院八十八年度台上字第三五八四號判決可供參
    照。矧犯修正前麻醉藥品管理條例第十三條之一第二項各款之罪，供出麻醉藥品
    來源因而破獲者，得減輕其刑，該條例第十三條之三定有明文；則施用安非他命
    之人，如供出安非他命之來源因而破獲者，既得藉以邀求寬典減輕其刑，為擔保
    其所為不利於其他共同被告之陳述之真實性，尤應有足以令人確信其陳述為真實
    之補強證據。而所謂補強證據，則指除該自白或不利於己之陳述本身之外，其他
    足以證明自白之犯罪事實確具有相當程度真實性之證據而言，雖所補強者，非以
    事實之全部為必要，但亦須因補強證據與自白之相互利用，足使犯罪事實獲得確
    信者，始足當之，最高法院八十九年度台上字第四七０號判決可資參考。
三、本件上訴人雖以：同案被告乙○○於偵查中即多次明確指證所吸食之安非他命係
    曾由伊到被告丙○○住處，由被告丙○○提供五次，惟並未向伊收錢等語，其指
    證被告丙○○轉讓禁藥安非他命之次數、地點、情節前後三次均屬相符，倘確無
    此情，同案被告乙○○與被告丙○○間亦無怨隙，何以需屢屢誣陷？是同案被告
    乙○○嗣後於審理時改口稱被告丙○○並無提供安非他命云云，顯係事後迴護之
    詞，應不足採。且倘同案被告乙○○係因被告丙○○向其簽賭大家樂積欠新台幣
    三十三萬元未還，方於偵查中挾怨誑稱，則同案被告乙○○嗣後於審理時何以復
    否認被告丙○○有轉讓禁藥之不法犯行？足見同案被告乙○○係因嗣後欲迴護遮
    掩被告丙○○之犯行，方於審理時翻異前證，其翻異之證詞尚不足採云云。
四、惟查：本件被告丙○○被訴有轉讓禁藥之犯行，除共同被告乙○○之供述外，別
    無其他之補強證據，以資擔保共同被告乙○○供述之真實性，再共同被告乙○○
    於原審及本院審理中亦否認被告丙○○有轉讓安非他命予伊吸用之情（被告丙○
    ○於偵查中均未到庭）。另參以乙○○於警訊之初供稱：「安非他命是向綽號『
    阿吉』之男子購買的。」（見偵查卷第四頁）；後改稱：「警方所查獲的安非他
    命，我是向綽號『志成』之男子購買的。」（見偵查卷第五頁）；於檢察官訊問
    時則稱係「向丙○○要的，不是向他買的，他都是在他家交給我，共有五次」（
    見偵查卷第二十五頁）、「到丙○○他家，他給我吸食，我共吸五次，其中二次
    是到他中和市家，他沒有向我拿錢，一次是在去年十二月，另一次是一月七日」
    （見偵查卷第三十五頁）；於原審審理時復稱：「（安非他命）不是向丙○○買
    的，也不是向他拿」（見原審卷第六十一頁）；於本院更審前訊問時亦證稱：「
    我在警備隊時說是向『阿吉』買的，我沒說過是向被告買的」、「我是有在偵查
    時如此說，因廖有欠我六合彩三十幾萬元，不還錢人也不見了，所以我才說他」
    （見八十六年度上訴字第三０七六號刑事卷第十八頁）各等語；其於警訊及偵、
    審中前後之供述，殊不一致，已有嚴重瑕疵；且對於與丙○○如何認識，初於警
    訊時供稱：「從八十四年七月份到現在有半年之久，沒有仇怨」（見偵查卷第五
    頁反面）；於偵查中則供稱係「國小同校同學」（見偵查卷第四十三頁背面）；
    共同被告乙○○前後所供均屬不同。且本案被告丙○○並無前科，亦無施用第二
    級毒品安非他命之紀錄，扣案證物亦無任一為被告丙○○所有。被告丙○○稱伊
    所有之台北縣中和市○○路○段一一四巷廿六弄三之一號房屋，雖有設籍，但早
    於八十四年七月已出售案外人廖煌銓，自己在外工作，此有土地、建物所有權狀
    影本可稽（見原審卷第三九、四０頁）。是本案要難徒以共同被告乙○○有瑕疵
    之自白，即入被告丙○○於罪。此外，復查無其他積極證據足資證明被告丙○○
    有轉讓禁藥之犯行，自屬不能證明被告丙○○犯罪。
五、原判決以不能證明被告犯罪而為無罪之諭知，並無不合，檢察官上訴意旨仍執前
    詞指摘原判決不當，為無理由，應予駁回。
據上論斷，應依刑事訴訟法第三百六十八條判決如主文。
本案經檢察官吳國南到庭執行職務。
中     華     民     國    八十九   年       三       月      二十九    日
                             臺灣高等法院刑事第廿三庭
                                 審判長法  官  劉  靜  嫻
                                       法  官  吳      燦
                                       法  官  王  炳  梁
右正本證明與原本無異。
檢察官如不服本判決應於收受送達後十日內向本院提出上訴書狀，其未敘述上訴之理
由者並得於提起上訴後十日內向本院補提理由書（均須按他造當事人之人數附繕本）
                                       書記官  潘  大  鵬
中     華     民     國    八十九   年       三       月      三十      日


司法院資訊處製作；財團法人民間司法改革基金會備份。
